【裁判字號】    99,訴,1480
【裁判日期】    991122
【裁判案由】    毒品危害防制條例
【裁判全文】
臺灣臺北地方法院刑事判決              99年度訴字第1480號
公  訴  人  臺灣臺北地方法院檢察署檢察官
被      告  李承融
選任辯護人  徐士斌律師
上列被告因違反毒品危害防制條例案件，經檢察官提起公訴（99
年度偵字第19834 號），本院判決如下：
    主  文
李承融無罪。
    理  由
一、公訴意旨略以：被告李承融基於日後販賣牟利之意圖，於民
    國98年11月12日至99年6 月15日期間某不詳時間，在不詳地
    點，向真實姓名年籍不詳，綽號「阿正」之成年男子，以新
    臺幣（下同）5,000 元代價販入逾139 顆之第四級毒品硝西
    泮（俗稱一粒眠），另又出於不詳之原因而取得並持有第三
    級毒品K 他命8 包，嗣基於販賣之意圖，於99年6 月15日23
    時，持有K 他命8 包及硝西泮139 顆，自臺北市北投區住處
    前往臺北市中山區○○○路欲俟機販賣時，在林森北路85巷
    78號前為警查獲，並為警扣得第三級毒品K 他命8 包（含袋
    共計重16.9245 公克）及第四級毒品硝西泮139 顆（共計淨
    重25.16 公克），因認被告涉犯毒品危害防制條例第4 條第
    4 項之販賣第四級毒品罪嫌及同法第5 條第3 項之意圖販賣
    而持有第三級毒品罪嫌。
二、按犯罪事實應依證據認定之，無證據不得認定犯罪事實，刑
    事訴訟法第154 條第2 項定有明文。又認定不利於被告之事
    實，須依積極證據，苟積極證據不足為不利於被告事實之認
    定時，即應為有利於被告之認定，更不必有何有利之證據；
    且刑事訴訟法上所謂認定犯罪事實之積極證據，係指適合於
    被告犯罪事實之認定之積極證據而言，雖不以直接證據為限
    ，間接證據亦包括在內，然而無論直接或間接證據，其為訴
    訟上之證明，須於通常一般之人均不致有所懷疑，而得確信
    其為真實之程度者，始得據為有罪之認定，倘其證明尚未達
    到此一程度，而有合理之懷疑存在時，自不能以推測或擬制
    之方法，以為有罪裁判之基礎（最高法院30年度上字第816
    號、29年度上字第3105號、40年度臺上字第86號、76年度臺
    上字第4986號判例參照）。次按所謂意圖，乃犯罪構成之主
    觀違法要素，亦屬犯罪之成立要件。行為人是否具有販賣之
    意圖而持有毒品，須以嚴格之證據證明之，亦即必須有相當
    之客觀事實，足以表徵其主觀意念之遂行性及確實性，始足
    當之（最高法院96年度臺上字第1772號判決意旨參照）。
三、公訴人認被告涉犯上開罪嫌，無非係以被告之供述、鑑定書
    、尿液報告及愷他命達8 包（含袋淨重共計16.9245 公克）
    ，硝西泮達139 顆（淨重共計25.16 公克）為據。訊據被告
    堅決否認有何公訴人所指之犯行，辯稱：愷他命是撿到的，
    撿到的時候就是8 包，伊因為會失眠，所以在99年3 月份購
    買200 顆一粒眠，有失眠時才會吃。經查：
（一）被告持有之愷他命數量僅有8 包，驗前淨重僅有16.9245
      公克，有行政院衛生署食品藥物管理局檢驗報告書附卷可
      稽（99年度毒偵2388號卷第97-98 頁），並非甚鉅。而被
      告自始即辯稱係有使用愷他命習慣而持有上開愷他命，有
      被告歷次筆錄可查。又被告為警查獲時所採集之尿液亦呈
      現愷他命陽性反應，亦有尿液檢驗報告可證（99年度毒偵
      2388號卷第71頁），是被告辯稱有施用愷他命之習慣，即
      非子虛。從而，本院衡諸被告為慣於施用愷他命之人，其
      為警查獲時之愷他命數量又非甚鉅，尚難僅憑被告於夜半
      持有上開愷他命行走於林森北路即逕認被告確有意圖販賣
      之意。
（二）被告持有之一粒眠雖有139 顆，惟該等一粒眠之純度均為
      百分之一，其純質淨重僅有0.25公克，並未達非法持有第
      四級毒品之重量20公克，就毒品重量而言，尚非甚詎。而
      被告自始即辯稱係有使用一粒眠幫助睡眠之習慣，始以5,
      000 元之代價購入一粒眠200 顆持有至為警查獲，有被告
      歷次筆錄可查。雖被告為警查獲時所採集之尿液未呈現一
      粒眠陽性反應，惟被告係就此亦迭次辯稱：可能是被抓前
      幾天沒有用等語，尚難逕認被告所辯不足採。又被告本次
      為警查獲時，係獨自行走於路上遭警攔查，並無四處兜售
      或與他人洽談毒品交易之情，業據被告供述在卷，且有移
      送書可佐，是在客觀上被告亦無企圖販賣之事實顯現於外
      ，同難僅憑被告於夜半持有上開一粒眠而行走於林森北路
      ，即逕認被告有伺機販賣之圖。另參酌被告係以5,000 元
      之代價取得以鋁箔包裝之一粒眠200 顆，就購毒金錢而言
      ，實非甚鉅，就毒品保存而言，則可長期保存，均難逕自
      推論被告係以販賣之意而購入該等毒品欲伺機販賣。
（三）況本案被告為警查獲後，亦經檢察官發交警方帶同前往其
      住處及租屋處查緝，惟並未查獲其他毒品或分裝袋、磅秤
      、帳冊等販賣毒品者常持用之物，尤難逕以查獲本案毒品
      數量即認被告確有販賣愷他命或一粒眠之意。
四、綜上各情，本案依公訴人所提出之證據，尚不足以證明被告
    確有涉犯公訴人所指犯行。此外，復查無其他積極證據，足
    資證明被告確有公訴意旨所指上開犯行。本案既不能證明被
    告犯罪，揆諸前揭說明，自應為無罪之諭知，以免冤抑。
據上論斷，應依刑事訴訟法第301 條第1 項，判決如主文。
本案經檢察官葉惠燕到庭執行職務。
中    華    民    國    99    年    11    月    22    日
                  刑事第七庭審判長法  官  林庚棟
                                  法  官  林欣苑
                                  法  官  林勇如
上正本證明與原本無異。
如不服本判決應於收受送達後10日內向本院提出上訴書狀，並應
敘述具體理由；其未敘述上訴理由者，應於上訴期間屆滿後20日
內向本院補提理由書（均須按他造當事人之人數附繕本）「切勿
逕送上級法院」。
                                  書記官  葉潔如
中    華    民    國    99    年    11    月    22    日

司法院資訊處製作；財團法人民間司法改革基金會備份。
